臺灣臺中地方法院刑事裁定　　　　　　 100年度聲字第4952號
聲　請　人
即　被　告　張日新
上列聲請人即被告因強盜等案件(100年度訴字第3137號)，聲請
具保停止羈押，本院裁定如下：
    主    文
聲請駁回。
    理    由
一、聲請意旨略以：
(一)依釋字第665號解釋，以重罪作為羈押原因之規定，尚須就
    被告犯罪嫌疑是否重大，有無羈押之必要性、相當理由，及
    有無不得羈押之情形予以審酌。於判斷個案之情況，應有合
    理之依據不得出於揣測。聲請人即被告(下稱被告)張日新無
    逃亡之虞且亦無合理之依據而為本案判斷，並無羈押被告的
    必要性，故應准予被告交保代替羈押。
(二)被告雖有前科且為累犯，但不能以此即判斷被告有反覆實施
    同一犯罪之虞，而作為羈押之理由。
(三)被告係因前案執行完畢出監後，尚未能適應社會生活，且因
    兄長管教嚴厲、旁人異樣眼光及母親骨灰在靈骨塔失蹤，一
    時無法尋獲，造成心理挫折感，而再度犯罪。被告於犯罪後
    ，已坦承犯行，犯罪後態度良好，希冀於訴訟期間，能再與
    兄長多相聚一段時間及一起工作賺取薪資，作為日後服刑之
    生活費及賠償被害人。
(四)綜上，爰請求以限制住居或以具保新臺幣1萬元停止羈押云
    云。
二、按羈押被告之目的，在於確保訴訟程序之進行、確保證據之
    存在、真實及確保刑罰之執行，而被告有無羈押之必要，及
    羈押後其原因是否仍然存在，有無繼續羈押之必要，應否延
    長羈押等等，均屬事實認定之問題，法院有依法認定裁量之
    職權，自得就具體個案情節予以斟酌決定，如就客觀情事觀
    察，法院許可羈押之裁定在目的與手段間之衡量，並無明顯
    違反比例原則情形，即無違法或不當可言。又執行羈押後有
    無繼續之必要，仍許由法院斟酌訴訟進行程度及其他一切情
    事而為認定（最高法院46年度台抗字第6號判例參照）。聲
    請停止羈押，除有同法第114條各款所列情形之一不得駁回
    者外，其准許與否，該管法院有自由裁量之權，此亦有最高
    法院46年台抗字第21號判例、91年度台抗字第456號判決意
    旨可資參照。次按司法院大法官釋字第665號解釋，其解釋
    理由書明載：「刑事訴訟法第101條第1項第3款規定之羈押
    ，係因被告所犯為死刑、無期徒刑或最輕本刑為五年以上有
    期徒刑之罪者，其可預期判決之刑度既重，該被告為規避刑
    罰之執行而妨礙追訴、審判程序進行之可能性增加，國家刑
    罰權有難以實現之危險，該規定旨在確保訴訟程序順利進行
    ，使國家刑罰權得以實現，以維持重大之社會秩序及增進重
    大之公共利益，其目的洵屬正當。又基於憲法保障人民身體
    自由之意旨，被告犯上開條款之罪嫌疑重大者，仍應有相當
    理由認為其有逃亡、湮滅、偽造、變造證據或勾串共犯或證
    人等之虞，法院斟酌命該被告具保、責付或限制住居等侵害
    較小之手段，均不足以確保追訴、審判或執行程序之順利進
    行，始符合該條款規定，非予羈押，顯難進行追訴、審判或
    執行之要件，此際羈押乃為維持刑事司法權有效行使之最後
    必要手段，於此範圍內，尚未逾越憲法第23條規定之比例原
    則，符合本院釋字第392號、第653號、第654號解釋意旨，
    與憲法第8條保障人民身體自由及第16條保障人民訴訟權之
    意旨，尚無違背。」依上開大法官解釋理由書內容，可知其
    並非逕宣告刑事訴訟法第101條第1項第3款重罪羈押原因係
    屬違憲，而係要求附加考量被告除犯重罪外，是否有相當理
    由認為其有逃亡、湮滅、偽造、變造證據或勾串共犯或證人
    等之虞。而依法條之體系解釋，該等附加考量與單純考量同
    條第1項第1款、第2款之羈押原因仍有程度之不同。基此，
    伴同重罪羈押予以考量之逃亡之虞，與單純成為羈押原因之
    逃亡之虞其強度仍有差異，亦即伴同重罪羈押考量之逃亡之
    虞，其理由強度可能未足以單獨成為羈押原因，然得以與重
    罪羈押之羈押原因互佐。又重罪常伴有逃亡之高度可能，係
    趨吉避凶、脫免刑責、不甘受罰之基本人性，倘一般正常之
    人，依其合理判斷，可認為該犯重罪嫌疑重大之人具有逃亡
    之相當或然率存在，即已該當「相當理由」之認定標準，不
    以達到充分可信或確定程度為必要。以量化為諭，若依客觀
    、正常之社會通念，認為其人已有超過百分之50之逃亡可能
    性者，當可認為具有相當理由認為其有逃亡之虞（最高法院
    98年度台抗字第668號裁定意旨參照）。
三、經查，被告張日新因強盜等案件，經本院訊問及核閱相關卷
    證後，認被告違反刑法第320條第1項之竊盜罪、第321條第1
    項第3款之加重竊盜罪、同法第325條第1項之搶奪罪、同法
    第328條第3項、第1項之強盜未遂罪、同法第329條之準強盜
    罪等犯罪嫌疑重大。而所涉刑法第329條之準強盜罪，為最
    輕本刑5年以上有期徒刑之重罪，有事實足認為有逃亡之虞
    ，而有刑事訴訟法第101條第1項第1款、第3款之情形，且非
    予羈押，顯難進行審判、執行。另被告甫因搶奪、懲治盜匪
    條例案件，於民國100年7月11日縮刑期滿執行完畢，又於短
    時間內犯數次刑法第320條第1項之竊盜罪、同法第325條第1
    項之搶奪罪，有事實足認為有反覆實施同一竊盜、搶奪犯罪
    之虞，有羈押之必要，而於民國100年11月25日裁定執行羈
    押。被告所涉上開犯行，業據被告於偵查及本院訊問程序時
    ，坦承不諱，且經證人洪維德、何瑞昌、李振瑋、周美惠、
    劉育維、張乙元、邱大川、盧鳴、李珮、林淑惠、何蕉鈴
    證述在卷，並有車輛詳細資料報表、失車-案件基本資料詳
    細畫面報表、贓物認領保管單、監視器錄影畫面翻拍照片、
    臺中市政府警察局第二分局搜索、扣押筆錄、扣押物品目錄
    表等件附卷可稽。足見被告犯罪嫌疑重大，且所犯刑法第
    329條之準強盜罪為最輕本刑5年以上有期徒刑之罪。衡以，
    被告於100年9月19日對被害人何蕉鈴為準強盜犯行後，即搭
    乘國光客運前往臺北市，嗣於100年9月27日，經警持臺灣臺
    中地方法院檢察署檢察官核發之拘票，在臺北市○○街189
    號前，將被告拘提到案等情，有臺灣臺中地方法院檢察署檢
    察官拘票、報告書等件附卷可稽。而被告因涉犯上開準強盜
    重罪經起訴，且知悉該犯罪之法定刑非輕，且被告於犯準強
    盜罪後即前往臺北市，逃離原先之住居所，堪認被告逃匿以
    規避審判程序進行及刑罰執行之可能性甚高，有相當理由足
    認為其有逃亡之虞。又被告前因(1)搶奪案件，經本院以82年
    度少訴字第91號判決，判處有期徒刑1年6月，緩刑3年確定(
    緩刑嗣後遭撤銷)。又因(2)違反懲治盜匪條例等案件，經本
    院以8 5年度訴字第1057號判決，判處應執行有期徒刑13年
    ，並經臺灣高等法院臺中分院、最高法院分別以85年度上訴
    字第19 23號、86年度台上字第23 16號判決上訴駁回確定。
    另因(3)違反麻醉藥品管理條例案件，經本院以85年度易字第
    1742號判決，判處有期徒刑5月確定。再因(4)違反槍砲彈藥
    刀械管制條例，經本院以86年度訴字第1056號判決，判處有
    期徒刑2年確定。上開(1)至(4)案件，經本院裁定應執行有期
    徒刑15年1月確定。嗣上開(3)案件，因符合減刑規定，經本
    院以96年度聲減字第8236號裁定，減為有期徒刑2月又15日
    ，並與上開不應減刑之(1)、(2)、(4)案件，合併定應執行有期
    徒刑14年10月又15日確定，於100年7月11日縮刑期滿執行完
    畢出監。而被告於前開搶奪、懲治盜匪條例案件甫執行完畢
    出監不久，即於100年9月17日、18日，共犯7件竊盜機車案
    件(另有1件係持六角扳手竊取機車車牌之加重竊盜案件)、2
    件搶奪案件，顯有反覆實施竊盜、搶奪犯行之情形，已對社
    會造成重大危害，為確保國家刑罰權之實現與社會公共利益
    ，而有羈押之必要。故本件若命被告具保、責付或限制住居
    等侵害較小之手段，均不足以確保審判或執行程序之順利進
    行，依本案訴訟進度，仍有羈押被告之必要。被告雖以上情
    聲請具保停止羈押，惟與刑事訴訟法第114條各款所定不得
    駁回聲請具保停止羈押之事由不相符合，非屬法定應具保停
    止羈押事由。況本院審酌被告所為竊盜、加重竊盜、搶奪、
    強盜未遂、準強盜等犯行，危害社會安全甚鉅，基於被告行
    為對社會侵犯之危害性及國家刑罰權遂行之公益考量，認對
    被告維持羈押處分係適當、必要，合乎比例原則，被告羈押
    原因仍然存在，不能因具保或限制住居而使之消滅，仍有必
    要羈押。此外，復查無不得駁回具保聲請停止羈押之法定事
    由，是以本院審酌上情，認被告仍具刑事訴訟法第101 條第
    1項第1款、第3款、同法第101條之1第1項第5款、第6款規定
    之羈押原因，而有繼續羈押之必要，其聲請具保停止羈押，
    自難准許，應予駁回。另被告所述前揭家庭因素，均屬有關
    個人經濟及家庭狀況而聲請具保停止羈押之事由，容與執行
    羈押係為確保審判、執行程序有效進行之程序上考量迥異，
    亦難據為判斷其有無羈押理由及必要之根據，併為敘明。
四、依刑事訴訟法第220條，裁定如主文。
中    華    民    國   100    年    12    月    8     日
                  刑事第十庭  審判長法  官  張恩賜
                                    法  官  楊萬益
                                    法  官  林慧欣
以上正本證明與原本無異。
如不服本裁定，應於收受送達後5日內向本院提出抗告狀。（應
附繕本）
                                    書記官  鄭淑英
中    華    民    國   100    年    12    月    8     日